臺灣彰化地方法院刑事判決　　　　　　 100年度訴字第1235號
公　訴　人　臺灣彰化地方法院檢察署檢察官
被　　　告　杜松盛
上列被告因違反毒品危害防制條例案件，經檢察官提起公訴（
100年度毒偵字第1686號），被告於本院準備程序中，就被訴事
實為有罪之陳述，經本院合議庭裁定改由受命法官獨任進行簡式
審判程序，判決如下：
    主  文
杜松盛持有第一級毒品純質淨重拾公克以上，累犯，處有期徒刑
壹年陸月，扣案之第一級毒品海洛因參包（其中貳包粉塊狀海洛
因，合計淨重肆拾柒點貳壹公克，純度82.74％，純質淨重參拾
玖點零陸公克；壹包粉末狀海洛因淨重拾點伍參公克，純度
24.78％，純質淨重貳點陸壹公克）、毒品海洛因殘渣袋壹個均
沒收銷燬之。又施用第二級毒品，累犯，處有期徒刑陸月，扣案
之甲基安非他命吸食器貳組、塑膠鏟管貳支均沒收。應執行有期
徒刑壹年拾月，扣案之第一級毒品海洛因參包（其中貳包粉塊狀
海洛因，合計淨重肆拾柒點貳壹公克，純度82.74％，純質淨重
參拾玖點零陸公克；壹包粉末狀海洛因淨重拾點伍參公克，純度
24.78％，純質淨重貳點陸壹公克）、毒品海洛因殘渣袋壹個均
沒收銷燬之；扣案之甲基安非他命吸食器貳組、塑膠鏟管貳支均
沒收。
    犯罪事實
一、杜松盛前因施用毒品案件，經本院裁定執行觀察、勒戒後，
    認無繼續施用毒品傾向，於民國87年10月26日執行完畢釋放
    ，並由彰化地方法院檢察署檢察官以87年度偵字第9164號為
    不起訴處分確定。復因施用毒品案件，經本院裁定執行觀察
    、勒戒後，經評定有施用毒品之傾向，再經本院裁定執行強
    制戒治，於89年8月28日停止戒治處分之執行，所餘期間交
    付保護管束，於90年1月27日期滿未經撤銷保護管束，視為
    強制戒治執行完畢；而刑事責任部分，則經本院以89年度訴
    字第178號刑事判決分別判處有期徒刑5月、8月，應執行有
    期徒刑11月確定。又因偽造文書、偽造署押罪，經本院以89
    年度易字第161號刑事判決分別判處有期徒刑4月、5月，應
    執行有期徒刑8月確定，嗣上開刑事案件經聲請合併定應執
    行刑，由本院以90年度聲字第601號裁定應執行有期徒刑共1
    年7月，入監後於94年11月10日縮短刑期假釋出監，假釋中
    付保護管束，於95年4月10日保護管束期滿未經撤銷假釋，
    其未執行之刑以已執行論。96年間再因施用毒品案件，經本
    院以96年度斗簡字第101號刑事簡易判決判處有期徒刑5月，
    嗣因中華民國九十六年罪犯減刑條例於96年7月16日施行，
    本案經聲請減刑為2月15日確定；另因施用第一、二級毒品
    案件，由本院於96年7月31日，以96年度訴字第1100號刑事
    判決分別判處有期徒刑2月、4月，應執行有期徒刑6月，並
    經臺灣高等法院臺中分院以96年度上訴字第2463號刑事判決
    駁回上訴而告確定，上開2案再經臺灣高等法院臺中分院裁
    定應執行有期徒刑7月。其後，杜松盛仍因多次施用毒品案
    件，於97年間，經本院先以97年度訴字第574號刑事判決判
    處有期徒刑7月確定；次以97年度訴字第1438號刑事判決分
    別判處有期徒刑10月、5月，合併應執行有期徒刑1年1月確
    定，上開案件經接續執行後，於99年2月28日縮短刑期執行
    完畢。
二、杜松盛猶不知悔改，明知海洛因、甲基安非他命分屬毒品危
    害防制條例第2條第2項第1款、第2款所管制之第一、二級毒
    品，非經許可，不得持有、施用之。竟基於持有第一級毒品
    海洛因及分別施用第一級毒品海洛因、第二級毒品甲基安非
    他命之犯意，於100年7月9日凌晨，至高雄市某不詳處所，
    以不詳代價向「吳博文」（檢察官另案偵辦中）購買數量不
    詳之海洛因，而未經許可，持有第一級毒品海洛因（毛重
    61.33公克以上）純質淨重41.67公克以上。隨後旋即至南投
    縣集集鎮車路巷1號朋友之居處，於同日上午10時許，將第
    一級毒品海洛因摻入香菸內點燃吸食，施用第一級毒品海洛
    因1次；另於同日上午10時許施用完毒品海洛因之後，於前
    揭處所，又將第二級毒品甲基安非他命置入玻璃球管內，以
    火焰燒灼玻璃球管，使其內固狀毒品甲基安非他命轉化為煙
    霧狀後，用口鼻吸食之，施用第二級毒品甲基安非他命1 次
    。嗣於同日上午10時40分許，為警持搜索票在上址處所當場
    查獲，並扣得其所有之第一級毒品海洛因1包（淨重10.53公
    克，純度24.78%，純質淨重2.61公克）、現金新臺幣（下同
    ）26萬7600元、VITA牌行動電話機具1支（序號：000000000
    000000號，含門號0000000000號SIM卡）、TATUNG牌行動電
    話機具1支（序號：00000000000000 0號，含門號000000000
    0、0000000000號SIM卡）、甲基安非他命吸食工具1組、毒
    品海洛因殘渣袋1包、分裝袋1包、塑膠鏟管1支、ES牌咖啡
    色小皮包1個、黑色袋子1個、咖啡色小皮包1個等物；警察
    另持搜索票至杜松盛承租之南投縣集集鎮○○路133號「好
    來屋旅社」房間內，查獲其所有之第一級毒品海洛因2包（
    合計淨重47.21公克，純度82.74%，純質淨重39.06公克）、
    門號SIM卡2枚（門號000000000、0000000000號）、電子磅
    秤1台、塑膠鏟管1支、甲基安非他命吸食工具1組、研磨機1
    台、分裝袋1包等物。而杜松盛所持有之上開第一級毒品海
    洛因3包，經送鑑驗，實際毛重合計61.33公克，純質淨重合
    計41.67公克。
三、案經彰化縣警察局員林分局報告臺灣彰化地方法院檢察署檢
    察官偵查起訴。
    理  由
一、按除被告所犯為死刑、無期徒刑、最輕本刑為3年以上有期
    徒刑之罪或高等法院管轄第1審案件者外，於前條第1項程序
    進行中，被告先就被訴事實為有罪之陳述時，審判長得告知
    被告簡式審判程序之旨，並聽取當事人、代理人、辯護人及
    輔佐人之意見後，裁定進行簡式審判程序；除簡式審判程序
    及簡易程序案件外，第1審應行合議審判，刑事訴訟法第273
    條之1第1項、第284條之1分別定有明文。本件被告杜松盛所
    涉係死刑、無期徒刑、最輕本刑為3年以上有期徒刑之罪或
    高等法院管轄第1審案件以外之罪，並於本院行準備程序時
    就被訴事實為有罪之陳述，本院合議庭依前揭規定，經評議
    結果，裁定改由受命法官獨任行簡式審判程序。
二、再按92年7月9日修正之毒品危害防制條例刪除二犯及三犯之
    規定，一改修法前繁雜之處遇程序，僅將施用毒品者簡化區
    分為初犯、再犯，並認施用毒品者係屬病患性犯人，以觀察
    、勒戒戒除其身癮，並以強制戒治去除其心癮。經觀察、勒
    戒或強制戒治執行完畢釋放後，若係5年後再犯該條例第10
    條施用毒品罪者，與同條例第20條第1項、第2項關於「初犯
    」之處理方式相同，檢察官應先聲請法院裁定令被告入勒戒
    處所觀察、勒戒，並視有無繼續施用毒品傾向，決定應予釋
    放、為不起訴之處分，或應聲請法院裁定令入勒戒處所強制
    戒治；若係5年內「再犯」同條例第10條施用毒品罪者，依
    同條例第23條第2項規定，檢察官則應依法追訴。觀諸該條
    例第20條第3項之修正理由謂，「觀察、勒戒或強制戒治5年
    後再犯者，顯見前所實施之觀察、勒戒或強制戒治已足以遮
    斷其施用毒品之癮，為期自新及協助其戒除毒癮，對此5年
    後再犯者，爰明定仍適用初犯之規定，先經觀察、勒戒、強
    制戒治之程序」，及同條例第23條第2項之修正理由謂，「
    為配合簡化施用毒品犯之刑事處遇程序，並鑑於經觀察、勒
    戒或強制戒治執行完畢釋放後5年內再犯者，其再犯率甚高
    ，原據以實施之觀察、勒戒及強制戒治既已無法收其實效，
    自應施以刑事處遇」，顯然如施用毒品者係前經觀察、勒戒
    或強制戒治等治療程序執行完畢5年後，始再施用毒品之「
    初犯」，因前所執行之觀察、勒戒或強制戒治已足收戒除毒
    癮之效，自應重新執行觀察、勒戒或強制戒治等治療程序，
    並於治療程序執行完畢後，由檢察官為不起訴處分，毋庸對
    之追訴處罰；反之，在「再犯」之情形，因其先前所為治療
    程序顯未能收戒斷毒癮之效，且考量施用毒品者之再犯率偏
    高，乃簡化其刑事處遇程序，而逕予追訴處罰，不再施以治
    療程序。參酌上開立法理由，修正毒品危害防制條例就施用
    毒品者，祇於「初犯」及「5年後再犯」二種情形，有其追
    訴條件之限制，即須於初犯經觀察、勒戒或強制戒治釋放後
    ，5年內均無施用毒品之行為，始能認其前所實施之觀察、
    勒戒或強制戒治已足遮斷毒癮，而得於5年後再犯時，再予
    適用初犯之規定，重行觀察、勒戒等程序。倘5年內已經再
    犯，被依法追訴處罰，縱其第3次（或第3次以上）施用毒品
    之時間在初犯釋放5年以後，即與「5年後再犯」之情形有別
    ，且因已於「5年內再犯」，顯見其再犯率甚高，原實施觀
    察、勒戒或強制戒治，已無法收其實效，而無5年戒斷期之
    存在，自無再經觀察、勒戒及強制戒治之必要，應由檢察官
    逕行起訴，始符新法修正之本旨。至於第3次（或第3次以上
    ）施用毒品之時間，是否宜有期間限制？以多久為適宜？則
    分屬刑事政策、專門醫學之範圍，非審判機關所能決定，有
    待循立法途徑解決。查被告前因施用毒品案件，經本院裁定
    執行觀察、勒戒後，認無繼續施用毒品傾向，於87 年10月
    26日執行完畢釋放，並由彰化地方法院檢察署檢察官以87年
    度偵字第9164號為不起訴處分確定。復因施用毒品案件，經
    本院裁定執行觀察、勒戒後，經評定有施用毒品之傾向，再
    經本院裁定執行強制戒治，於89年8月28日停止戒治處分之
    執行，所餘期間交付保護管束，於90年1月27 日期滿未經撤
    銷保護管束，視為強制戒治執行完畢；而刑事責任部分，則
    經本院以89年度訴字第178號刑事判決分別判處有期徒刑5月
    、8月，應執行有期徒刑11月確定。96年間再因施用毒品案
    件，經本院以96年度斗簡字第101號刑事簡易判決判處有期
    徒刑5月，嗣因中華民國九十六年罪犯減刑條例於96年7月16
    日施行，本案經聲請減刑為2月15日確定；另因施用第一、
    二級毒品案件，由本院於96年7月31日，以96年度訴字第
    1100號刑事判決分別判處有期徒刑2月、4月，應執行有期徒
    刑6月，並經臺灣高等法院臺中分院以96年度上訴字第2463
    號刑事判決駁回上訴而告確定，上開2案再經臺灣高等法院
    臺中分院裁定應執行有期徒刑7月。其後，杜松盛仍因多次
    施用毒品案件，於97年間，經本院先以97年度訴字第574號
    刑事判決判處有期徒刑7月確定；次以97年度訴字第1438號
    刑事判決分別判處有期徒刑10月、5月，合併應執行有期徒
    刑1年1月確定，上開案件均已執行完畢，此有臺灣高等法院
    被告前案紀錄表在卷可按，依首開說明，被告雖於強制戒治
    （觀察、勒戒）執行完畢釋放後已逾5年，本案所犯施用毒
    品行為仍應依法論科。
三、上開犯罪事實，業據被告杜松盛於警詢、偵訊及本院審理時
    坦承不諱，又被告經警採集其尿液送驗結果，確呈安非他命
    、甲基安非他命、可待因及嗎啡陽性反應，有彰化縣警察局
    員林分局委託檢驗尿液代號與真實姓名對照認證單（代號：
    B296）及詮昕科技股份有限公司100年7月28日濫用藥物尿液
    檢驗報告（報告編號：00000000）各乙紙在卷可稽，並有第
    一級毒品海洛因3包（其中2包粉塊狀海洛因，合計淨重47.
    21公克，純度82.74%，純質淨重39.06公克；另1包粉末狀海
    洛因淨重10.53公克，純度24.78%，純質淨重2.61公克）、
    甲基安非他命吸食器2組、塑膠鏟管2支、毒品海洛因殘渣袋
    1包等物扣案可資佐證。且扣案之第一級毒品海洛因3包，經
    送鑑定，均含第一級毒品海洛因成分，實際秤得毛重合計
    61.33公克，純質淨重合計41.67公克，有法務部調查局濫用
    藥物實驗室100年8月9日調科壹字第10023017690號鑑定書附
    卷可佐。足徵被告之自白確與事實相符。本件事證明確，被
    告犯行應堪認定，應依法論科。
四、適用法條：
（一）按刑法上之吸收犯，係指犯罪之性質上，其罪名之觀念中
      當然包含他行為者而言，亦即所發生之數個犯罪事實之間
      ，依犯罪之性質及一般日常生活之經驗判斷，一方可以包
      含於他方犯罪觀念之中，遂逕行認定一方之罪，而置屬於
      實行階段性之他方於不論；其中吸收犯中之高度行為吸收
      低度行為，係以犯罪行為之發展，依其在刑法上之評價程
      度，得分為若干階段，即循序而進之行為，其前行之低度
      行為不外使後行之高度行為易於實現，則後行之高度行為
      內容，實已涵蓋低度行為之結果，故高度行為當然吸收低
      度行為，其前後行為，在形態上雖屬分別獨立，但從同一
      法益之侵害觀點而言，具有必然之附隨關係，亦即具有階
      段之貫通性，禁止為雙重評價而應為單一之評價（最高法
      院93年度台上字第6502號判決參照），是「吸收犯」之類
      型亦非專以高度行為吸收低度行為一類為限，尚包括全部
      行為吸收部分（階段）行為等。又所謂高度行為吸收低度
      行為乃係基於法益侵害之觀點，認為當高度行為之不法內
      涵足以涵蓋低度行為時，方得論以吸收犯。98年5月20日
      修正之毒品危害防制條例既將同屬持有毒品行為之處罰依
      數量多寡而分別以觀，顯見立法乃係有意以持有毒品數量
      作為評價持有毒品行為不法內涵高低之標準，並據此修訂
      持有毒品罪之法定刑，俾使有所區隔。因此當行為人持有
      毒品數量達法定標準以上者，由於此舉相較於僅持有少量
      毒品之不法內涵較高、法定刑亦隨之顯著提升，縱令行為
      人係為供個人施用而1次購入，由於該等行為不法內涵非
      原本施用毒品行為所得涵蓋，自不得拘泥於以往施用行為
      吸收持有行為之既定見解，應本諸行為不法內涵高低行為
      判斷標準，改認持有法定數量以上毒品之行為屬高度行為
      而得吸收施用毒品行為，或逕認施用毒品之輕行為當為持
      有超過法定數量毒品之重行為所吸收，方屬允當（臺灣高
      等法院暨所屬法院98年法律座談會刑事類提案第15號決議
      參照）。
（二）查被告持有第一級毒品海洛因3包（其中2包粉塊狀海洛因
      ，合計淨重47.21公克，純度82.74%，純質淨重39.06
      公克；另1包粉末狀海洛因淨重10.53公克，純度24.78%，
      純質淨重2.61公克）純值淨重合計41.67公克，被告
      持有第一級毒品顯已逾毒品危害防制條例第11條第3項所
      規定之純質淨重10公克以上，依前所述，施用第一級毒品
      之輕行為當為持有第一級毒品超過法定數量毒品之重行為
      所吸收，而不另論罪。是核被告所為，係犯毒品危害防制
      條例第11條第3項之持有第一級毒品純質淨重10公克以上
      之罪、同條例第10 條第2項施用第二級毒品罪。被告持有
      第一級毒品純質淨重10公克以上罪與施用第二級毒品罪，
      犯意各別，行為互殊，應予分論併罰。又被告前曾犯如犯
      罪事實欄所示之罪，有臺灣高等法院被告前案紀錄表1份
      在卷可按，其於受徒刑執行完畢後5年以內，故意再犯本
      件有期徒刑以上之二罪，均為累犯，各應依刑法第47條第
      1項之規定，加重其刑。爰審酌被告曾因施用毒品犯行，
      經施以觀察、勒戒及強制戒治、判處罪刑執行完畢，竟猶
      不知戒絕，再持有並施用毒品不輟，被告無視於毒品對於
      自身健康之戕害及國家對於杜絕毒品犯罪之禁令，且其持
      有第一級毒品海洛因之數量超過10公克以上甚多，惡性非
      輕，惟念其犯後自白犯罪，態度尚佳等一切情狀，各量處
      如主文所示之刑，並定應執行刑，以示懲儆。
（三）沒收部分：
      扣案之海洛因3包（其中2包粉塊狀海洛因，合計淨重47.2
      1公克，純度82.74%，純質淨重39.06公克；另1包粉末狀
      海洛因淨重10.53公克，純度24.78%，純質淨重2.61公克
      ）純值淨重合計41.67公克，為毒品危害防制條例第2條第
      2項第1款規定之第一級毒品，又扣案海洛因之外包裝袋及
      毒品海洛因殘渣袋，因毒品無法完全分離，均應依毒品危
      害防制條例第18條第1項前段規定沒收銷燬如主文所示。
      另扣案之甲基安非他命吸食器2組、塑膠鏟管2支為被告所
      有，且係供施用毒品甲基安非他命之物，業據其供承在卷
      ，應依刑法第38條第1項第2款宣告沒收如主文所示。至於
      扣案之現金26萬7600元、VITA牌行動電話機具1支（序號
      ：000000000000000號，含門號0000000000號SIM卡）、TA
      TUNG牌行動電話機具1支（序號：000000000000000號，含
      門號0000000000、0000000000號SIM卡）、分裝袋2包、ES
      牌咖啡色小皮包1個、黑色袋子1個、咖啡色小皮包1 個、
      門號SIM卡2枚（門號000000000、0000000000號）、電子
      磅秤1台、研磨機1台，雖係被告所有，然並無證據證明係
      供被告上開施用或持有毒品所用之物，爰不另為沒收之諭
      知，併此敘明。
據上論斷，依刑事訴訟法第273條之1第1項、第299條第1項前段
，毒品危害防制條例第10條第2項、第11條第3項、第18條第1項
前段，刑法第11條、第47條第1項、第51條第5款、第38條第1項
第2款，判決如主文。
本案經檢察官何玉鳳到庭執行職務。
中    華    民    國   100    年    10    月    21    日
                  刑事第一庭        法  官  張佳燉
以上正本證明與原本無異。
如不服本判決應於收受判決後10日內向本院提出上訴書狀，並應
敘述具體理由；其未敘述上訴理由者，應於上訴期間屆滿後20日
內向本院補提理由書狀(均須按他造當事人之人數附繕本)「切勿
逕送上級法院」。
中    華    民    國   100    年    10    月    21    日
                                    書記官  黃當易
附錄：
毒品危害防制條例第10條
施用第1級毒品者，處6月以上5年以下有期徒刑。
施用第2級毒品者，處3年以下有期徒刑。
毒品危害防制條例第11條第3項
持有第一級毒品純質淨重十公克以上者，處 1 年以上 7 年以下
有期徒刑，得併科新臺幣1百萬元以下罰金。